臺灣新竹地方法院民事判決　九十二年度重訴字第三五號
　　原　　　告　乙○○
　　被　　　告　甲○○
右當事人間請求損害賠償事件，本院於民國九十三年六月十五日辯論終結，判決如左
：
    主      文
被告應給付原告新台幣柒佰陸拾肆萬捌仟柒佰元。
原告其餘之訴駁回。
訴訟費用由被告負擔百分之五五，餘由原告負擔。
    事實及理由
壹、程序方面：
    本件被告甲○○未於言詞辯論期日到場，核無民事訴訟法第三百八十六條各款所
    列情形，爰依原告聲請，由其一造辯論而為判決。
貳、原告主張：
一、被告甲○○明知服用酒類後，將使其駕駛車輛時之注意力減低、反應能力變慢，
    而危及其他用路人之行車往來安全，竟於民國九十一年一月十四日晚間八時許，
    在桃園縣平鎮市某處飲用台灣啤酒後，致不能安全駕駛動力交通工具之狀態，竟
    仍於同日晚間十時許，駕駛車號ＹＱ－２９７３號自用小客車，附載原告乙○○
    欲沿國道一號高速公路返回新竹，於同日晚間十一時二十五分許，行經國道一號
    公路南向七十九公里七百公尺處即新竹縣湖口鄉境內時，被告本應注意汽車行駛
    高速公路應依速限標誌指示，而該段道路行駛之行車速度為時速一百公里，且駕
    駛人應注意車前狀況，並隨時採取必要之安全措施，以避免危險之發生，而依當
    時之天候、光線、路況及視距等情，又無不能注意之情事，竟因當時後方有車輛
    超越其所駕駛之車輛，欲加速追逐該部車輛，甲○○因酒後注意力減低，反應能
    力變慢，而已達不能安全駕駛情狀，竟貿然以時速約一百二十公里左右之速度超
    速行駛，加以並未警戒前方車輛動態導致駕車不穩，一時失速將方向盤打偏，以
    致車輛衝至外側路肩，撞到護欄因而翻覆，使車內乘客即原告之右手受到擠壓，
    並因車輛拖行，致原告右手第二至第五隻手指受有碎裂傷，送醫後因功能毀壞而
    截肢之重傷害。
二、按「因故意或過失，不法侵害他人之權利者，負損害賠償責任。」、「不法侵害
    他人之身體或健康者，對於被害人因此喪失或減少勞動能力，或增加生活上之需
    要時，應負損害賠償責任。」、「不法侵害他人之身體、健康．．．，被害人雖
    非財產上之損害，亦得請求賠償相當之金額。」，民法第一百八十四條第一項前
    段、第一百九十三條第一項及第一百九十五條第一項前段定有明文，請求被告賠
    償原告所受之損害，茲將損害臚列於后：
（一）醫藥費：一萬一千一百八十四元、三千八百八十元，惟原告右手現僅作手指截
      肢手術，日後尚須以腳趾移植，預估將來醫療費用及已支出之費用總計請求一
      百萬元。
（二）減少勞動能力：原告於未受傷前，在彰化縣溪湖鎮擔任家庭鋼琴教師，每月薪
      資月入四萬元，經此傷害後，右手僅餘大拇指，無法再從事鋼琴教學，且無法
      再覓得適當工作，被告應賠償原告無法工作所受之損失，原告為六十八年十一
      月十八日出生，於侵權行為發生當時即九十一年一月十四日年僅二十三歲，因
      被告之過失行為，致原告受有一肢機能毀敗之重傷害，無復原之可能，原告之
      勞動能力因之減損甚鉅，恐將來未能自力工作謀生，故請求自二十三歲起至勞
      動基準法所規定退休年齡六十五歲止，共計四十二年之勞動能力損失，以霍夫
      曼計算法扣除中間利息，被告應一次給付原告一千零八十六萬元。
（三）精神慰撫金：原告現年二十三歲，正值年輕力壯，且尚雲英未嫁，受此傷殘後
      ，無論在日常生活之處理，或未來擇偶條件之選擇，均受到影響，對精神上之
      打擊難以言諭，故請求精神慰撫金二百萬元。
（四）是被告應給付原告一千三百八十六萬元。
三、並聲明：被告應給付原告新台幣（下同）一千三百八十六萬元。
參、被告則以：
    被告未於言詞辯論期日到場，亦未提出書狀作何聲明或陳述。
肆、得心證之理由：
一、原告主張被告甲○○九十一年一月十四日夜間八時許，於服用酒類後，於同日晚
    間十時許，駕駛車號ＹＱ－２９７３號自用小客車，附載原告乙○○欲沿國道一
    號高速公路返回新竹，於同日晚間十一時二十五分許，行經國道一號公路南向七
    十九公里七百公尺處即新竹縣湖口鄉境內時，被告本應注意汽車行駛高速公路應
    依速限標誌指示，而該段道路行駛之行車速度為時速一百公里，且駕駛人應注意
    車前狀況，並隨時採取必要之安全措施，以避免危險之發生，而依當時之天候、
    光線、路況及視距等情，又無不能注意之情事，竟因當時後方有車輛超越其所駕
    駛之車輛，欲加速追逐該部車輛，被告因酒後注意力減低，反應能力變慢，而已
    達不能安全駕駛情狀，竟貿然以時速約一百二十公里左右之速度超速行駛，加以
    並未警戒前方車輛動態導致駕車不穩，一時失速將方向盤打偏，以致車輛衝至外
    側路肩，撞到護欄因而翻覆，使車內乘客即原告之右手受到擠壓，並因車輛拖行
    ，致原告右手第二至第五隻手指受有碎裂傷，送醫後因功能毀壞而截肢之重傷害
    等情，業據本院依職權調閱本院九十一年交易字第一四四號刑事卷宗（包含台灣
    新竹地方法院九十一年度偵字第四一六三號偵查卷、台灣高等法院九十二年交易
    字第九八號卷）查核屬實，並有道路交通事故調查報告表、照片八幀、診斷證明
    書附於上開偵查卷可考（上開偵查卷第七至十四頁、台灣新竹地方法院檢察署九
    十一年度發查字第五五二號偵查卷第六頁）及診斷證明書附於本院卷可參（本院
    卷第二十頁），且前開刑事案件，業經台灣高等法院判處被告有期徒刑八月確定
    ，而被告迄未到場爭執，亦未提出任何證據供本院審酌，自堪信原告主張為真實
    。從而，原告所受前揭傷害之結果，係因被告之過失行為所致，自有相當因果關
    係，原告主張被告應負過失侵權行為責任，洵屬有據。
二、按因故意或過失，不法侵害他人之權利者，負損害賠償責任。不法侵害他人之身
    體或健康者，對於原告因此喪失或減少勞動能力或增加生活上之需要時，應負損
    害賠償責任。又不法侵害他人之身體者，原告雖非財產上之損害，亦得請求賠償
    相當之金額。第一百八十四條第一項前段、第一百九十三條第一項、第一百九十
    五條第一項前段。原告主張因被告之過失侵權行為而受損害，依首揭規定，請求
    被告賠償其所受支出醫療費用、減少勞動能力及非財產上損害，即非無據。茲審
    酌如左：
（一）醫藥費一萬五千零六十四元部分：查原告受傷後至財團法人長庚紀念醫院林口
      分院（以下稱長庚醫院）就醫治療，支出醫藥費一萬五千零六十四元（住院部
      分：一萬一千一百八十四元，門診部分：三千八百八十元，均不含健保給付部
      分）之事實，業據本院依原告之聲請向長庚醫院查詢，經該院以九十二年十月
      十七日（九二）長庚院法字第一一九三號函及附件醫療費費用明細表十四紙回
      覆無訛（本院卷第六六至八一頁），自屬真實。
（二）將來醫療費用部分：原告主張其右手手指除大拇指外，因上開傷害而遭截肢，
      需以腳趾移植之方式重建，醫療費用估計為一百萬元等語。惟查：
  １、按保險制度旨在保護被保險人，非為減輕損害事故加害人之責任。保險給付請
      求權之發生，係以定有支付保險費之保險契約為基礎，與因侵權行為所生之損
      害賠償請求權並非出於同一原因。後者之損害賠償請求權，殊不因受領前者之
      保險給付而喪失，兩者除有保險法第五十三條關於代位行使之關係外，不生損
      益相抵問題，固經本院著有六十八年台上字四二號判例。惟該判例係針對保險
      法而為，旨在闡述保險人得代位行使被保險人對於加害人之損害賠償請求權時
      ，被保險人即不得再向加害人請求損害賠償。尚難依該判例而謂除保險法第五
      十三條規定之情形外，縱保險法以外之法律有保險人得代位行使被保險人之權
      利之規定，被保險人於受領保險給付後，仍得向加害人請求損害賠償。另依保
      險法第一百三十五條準用第一百零三條規定，傷害保險之保險人固不得代位行
      使被保險人對於加害人之損害賠償請求權，惟全民健康保險法第八十二條規定
      ：「保險對象因汽車交通事故，經本保險提供醫療給付者，本保險之保險人得
      向強制汽車責任保險之保險人代位請求該項給付。」，全民健康保險法為保險
      法之特別法，依特別法優於普通法之原則，全民健康保險法第八十二條應優先
      於保險法第一百三十五條、第一百零三條之規定而為適用。從而全民健康保險
      之被保險人因汽車交通事故，經全民健康保險提供醫療給付者，全民健康保險
      之保險人自得向強制汽車責任保險之保險人代位請求該項給付。而依強制汽車
      責任保險法第三十條規定，於該範圍內，加害人或強制汽車責任保險之被保險
      人之損害賠償責任即因而解免，全民健康保險被保險人對於加害人之損害賠償
      請求權亦因而喪失（最高法院八十八年台上字第三五三號、九十一年台上字第
      七七九號判決意旨可資參照）。
  ２、經查，原告於本院審理時自承，其於本件車禍發生後已領取四十三萬三千九百
      五十四元之強制汽車責任險理賠金，並提出存摺一份為證（本院卷第九三頁）
      ，則揆諸上開判決意旨及全民健康保險法第八十二條、強制汽車責任保險法第
      三十條之規定，其因本件車禍事故所支出之醫療費用中關於健保給付部分，仍
      應無法向被告即加害人請求，合先敘明。
  ３、原告雖主張其右手手指第二至五指截肢，須以腳趾移植之方式重建，醫療費用
      為一百萬元等語，惟上開截肢之手指以腳趾移植之方式重建之治療方式，為健
      保給付之範圍一節，業經本院向長庚醫院查詢，經該院以上開函文回覆在卷（
      本院卷第六六頁），原告主張此部分之金額既均屬健保給付之範圍，則上開醫
      療費用將來健保局均將全額給付無訛，從而，揆諸上開說明意旨，此部分金額
      自不得向被告請求。
（三）減少勞動能力一千零八十六萬元部分：
  １、原告主張其係六十八年十一月十八日生，於侵權行為發生當時即九十一年一月
      十四日年齡為二十二歲十個月，自二十三歲起至六十五歲止，共計四十二年之
      勞動損失，其原為鋼琴教師，右手手指二至五指截肢，有永久喪失勞動能力之
      情事，以未受傷前從事家庭鋼琴教師每月收入四萬元計算其將來可得收入之標
      準等語。
  ２、查原告因被告甲○○之前揭侵權行為致車內乘客即原告之右手受到擠壓，並因
      車輛拖行，致右手第二至第五指手指受有碎裂傷，送醫後因功能毀壞，而於近
      位指骨處截肢之傷害等情，已如前述，且原告原從事音樂家庭教師，負責鋼琴
      教授之事實，業據其提出服務證明書五份為證（本院卷第二一至二五頁），則
      原告主張其勞動能力將因右手手指二至五指截肢而減損，自屬有據。
　３、次查原告係六十八年十一月十八日生，於本件車禍受傷時為二十二歲十個月，
      且於車禍發生前從事音樂家庭教師，教授鋼琴，係以手指為職業之生命，其喪
      失右手手指第二至五指，已不能繼續從事前職業，自應從重認定其喪失勞動能
      力之程度。再斟酌原告尚年輕再教育及轉職之可能性較高，且實際上原告現在
      私人公司從事一般行政工作，工作內容為打出貨單、公司帳目記帳等，月薪為
      一萬八千元之事實，為原告所自認，是原告仍得從事一般事務性之工作，自不
      能認定原告已完全喪失勞動能力。另參酌原告係右手食指及其他手指共四指殘
      缺，屬勞工保險殘廢給付標準表障害項目第七十一類，喪失勞動能力之等級為
      第七級，且原告現實際又在私人公司從事一般事務性之工作，是以本院認依此
      認定原告喪失勞動能力之標準，尚屬相當。據此，迄於勞動基準法所定六十歲
      退休年齡為止（參照勞動基準法第五十四條第一項第一款規定，原告主張退休
      年齡為六十五歲，尚有誤會），原告喪失勞動能力之等級第七級，喪失勞動能
      力之比例為百分之六十九點二一，而原告於受傷前每月平均薪資為每月四萬元
      ，有服務證明書附卷可參（本院卷第二一至二五頁），即每年四十八萬元，其
      減少勞動能力百分之六十九點二一，即每年減少工作收入三十三萬二千二百零
      八元，其一次請求二十三歲至六十歲即三十七年減少勞動能力之損害，依霍夫
      曼式計算法扣除中間利息後，其減少勞動能力所致之損害總額為七百零六萬七
      千五百九十元【年別5%複式霍夫曼計算法（第一年不扣除中間利息），其計算
      式為：〔332208ｘ21.00000000（此為應受扶養37年之霍夫曼係數）〕 =00000
      00（小數點以下四捨五入）】，原告主張其減少勞動能力損害為七百零六萬七
      千五百九十元，為有理由，逾上開金額部分，難認有據，尚非可採。
（三）精神慰撫金二百萬元部分：查原告因被告甲○○前揭侵權行為致右手受傷，且
      原告右手受傷後因右手壓碎傷導致第二至五指近位指骨處截肢，於九十一年一
      月十五日在長庚醫院，右手截肢及殘指傷口縫合手術及住院，至同年一月二十
      一日，迄至九十二年三月二十七日已門診九次，右手二至五指缺損未達基本手
      功能條件，建議腳趾移植重建，現尚未移植等情，有診斷證明書一份在卷可考
      （本院卷第二十頁），原告主張其因本件傷害精神甚感痛苦，自屬可信，其請
      求被告賠償非財產上損害精神慰藉金，洵無不合。次查，原告係青年高中音樂
      科畢業，名下無任何財產；被告從事水電工作，年收入為四十萬元，名下並無
      任何財產等情，已據原告陳明在卷，並經本院向財政部高雄市國稅局、台灣省
      中區國稅局調閱兩造九十年度綜合所得稅各類所得資料清單查詢無訛（本院卷
      第三十、三六頁）。本院審酌原告為女性，原從事鋼琴教授之職，年僅二十三
      歲即受有右手手指截肢之傷害，此除致其勞動能力減損，終身無法從事鋼琴教
　　　授，並造成其終生之生活不便外，其手部外觀亦將因此而受影響；而被告係因
　　　酒後超速駕車（酒精濃度達每公升○點五○毫克，時速一百二十公里）肇事，
　　　有交通事故調查報告表附刑事卷可佐（台灣新竹地方法院檢察署九十一年度偵
　　　字第四一六三號偵查卷），且為被告於刑事案件中所自承，其過失情節不輕，
　　　且被告肇事後既不道歉，又不慰問，亦無意賠償等情形，暨兩造之身份、地位
　　　、經濟狀況及原告所受傷害等一切情狀，認原告請求被告賠償慰撫金二百萬元
　　　，應以一百萬元為相當，逾此部分所為請求，尚嫌過高，不應准許。
（四）綜上，原告因本件侵權行為得請求被告賠償金額，為醫藥費用一萬五千零六十
      四元、減少勞動能力損害為七百零六萬七千五百九十元及精神慰撫金一百萬元
      ，共計八百零八萬二千六百五十四元。
三、再按保險人依本法規定給付之保險金，視為加害人或被保險人損害賠金額之一部
    分；加害人或被保險人受賠償請求時，得扣除之。肇事汽車全部或部分為被保險
    汽車者，受害人或受益人得在本法規定之保險金額範圍內，請求各被保險汽車之
    保險人連帶給付保險金。強制汽車責任保險法第三十條、第三十四條第一項分別
    定有明文。是在數車共同肇事時不論受害人所受損害若干，至多只得領有強制責
    任保險一份保險金額之保障，不因被保險人有多數而異，且已依強制汽車責任保
    險法之規定而領得之保險金依該法規定，於加害人受賠償請求時，得視為有損害
    賠償之一部而請求扣除之。查原告於本院審理時陳稱已領得強制汽車責任保險所
    給付之保險金計四十三萬三千九百五十四元，有原告所有台中區中小企業銀行西
    溪湖分行活期儲蓄存款存摺可佐（本院卷第九二至九三頁），此亦為被告所不爭
    ，是原告於本件請求損害賠償時，被告自得請求扣抵之，而原告所得請求之損害
    賠償為八百零八萬二千六百五十四元，經扣抵之後，所得請求之金額為七百六十
    四萬八千七百元。
四、綜右所述，原告本於侵權行為之損害賠償請求權，請求被告應賠償原告七百六十
    四萬八千七百元，為有理由，應予准許。逾此所為請求，為無理由，應予駁回。
伍、訴訟費用負擔之依據：民事訴訟法第七十九條。
中　　　華　　　民　　　國　　九十三　　年　　　六　　　月　　二十五　　日
                                  臺灣新竹地方法院民事第二庭
~B法　　　官　滕治平
右為正本係照原本作成。
如對本判決上訴，須於判決送達後廿日內向本院提出上訴狀。
~B法院書記官　劉宗源
中　　　華　　　民　　　國　　九十三　　年　　　六　　　月　　二十八　　日
